臺灣臺南地方法院民事判決　　　　　　　 94年度訴字第660號
原　　　告　丙○○○
訴訟代理人　乙○○
被　　　告　和昭實業股份有限公司
法定代理人　甲○○
訴訟代理人　丁○○
上列當事人間請求債務人異議之訴事件，經本院於民國94年11月
4日言詞辯論終結，判決如下：
    主  文
本院94年度執字第19000號給付票款強制執行事件，被告所持臺
灣臺南地方法院93年1月7日南院慶93執迅字第1014號債權憑證之
執行名義，不許對原告為強制執行。
訴訟費用由被告負擔。
    事實及理由
一、原告起訴主張：
  (一)被告執有原告及訴外人林一鵬、陳福龍所共同簽發，內載憑
    票交付被告新臺幣（下同）3,998,400元，付款地在臺北市
    ，利息按週年利率百分之六計算，免除做成拒絕證書之本票
    1紙，並聲請臺灣臺北地方法院裁定准許強制執行，經臺灣
    臺北地方法院83年度票字第16382號民事裁定准許確定。
  (二)被告執前揭確定裁定，向鈞院民事執行處聲請強制執行，因
    原告無財產可供執行，經鈞院於87年6月1日核發87南院慶執
    實第6887字第40459號債權憑證，則自87年6月1日重新起算
    消滅時效，截至92年6月1日止，已罹5年消滅時效。準此，
    本件被告復於92年12月18日持前揭87南院慶執實第6887字第
    40459號債權憑證為執行名義（下稱系爭債權憑證），向鈞
    院民事執行處聲請強制執行，復因原告仍無財產可供執行，
    經鈞院於93年1月7日核發南院慶執迅字第1014號債權憑證，
    本件被告再於94年5月17日持前揭南院慶執迅字第1014號債
    權憑證為執行名義，向鈞院民事執行處聲請強制執行，將原
    告所有坐落臺南市○區○○段606-69、606-230地號之二筆
    土地及坐落前揭606-69地號土地上之建號5459號，建物門牌
    號碼為臺南市○○路10 3巷58弄12號之房屋，惟被告之請求
    權既已罹於消滅時效，原告自得拒絕給付。
  (三)被告曾向鈞院提出中止執行，但經查詢又申請繼續執行，其
  　地址為何無法通知，可見被告藐視鈞院傳票、玩弄訴訟程序
    。經查證被告與訴外人和泰汽車公司在臺北共用辦公室電話
    00-00000000轉被告公司法務部，原告曾通知其法務部人員
    開庭日期，並須攜帶公司負責人新的戶籍謄本資料，可見債
    權人有意拖延訴訟時間而造成強制執行之事實。被告明知債
    權過期，又委託法律事務所討債，先以電話恐嚇，再派人至
    原告住處騷擾，經原告報請警察處理
  (四)爰依強制執行法第14條第1項之規定，提起本件訴訟。並聲
    明：如主文所示。
二、被告則以：按消滅時效因開始強制執行或聲請強制執行而中
    斷，又時效中斷者，自中斷之事由終止時重新起算，民法第
    129條第2項第5款及第137條第1項定有明文。故時效應自93
    年1月5日提出強制執行時，因原告未表異議而中斷且重新起
    算，理應無罹於時效消滅之問題。次按原告於94年6月1日查
    封時未表明異議，並於該日下午以電話聯絡被告表示願意和
    解，故被告於同年6月3日向鈞院要求暫緩執行，然原告事後
    未履行其承諾，故被告於同年6月20日聲請鈞院繼續執行，
    消滅時效既因請求、承認、起訴等事由而中斷，原告要求和
    解，顯係承認欠款事實等語資為抗辯。並聲明：駁回原告之
    訴。
三、兩造不爭執之事實：
  (一)被告執有原告及訴外人林一鵬、陳福龍所共同簽發，內載憑
    票交付被告3,998,400元，付款地在臺北市，利息按週年利
    率百分之六計算，免除做成拒絕證書之本票1紙，並聲請臺
    灣臺北地方法院裁定准許強制執行，經臺灣臺北地方法院83
    年度票字第16382號民事裁定准許確定。
  (二)被告執前揭確定裁定，向本院民事執行處聲請強制執行，因
    原告無財產可供執行，經本院於87年6月1日核發87南院慶執
    實第6887字第40459號債權憑證，被告復於92年12月18日持
    前揭87南院慶執實第6887字第40459號債權憑證為執行名義
    ，向本院民事執行處聲請強制執行，復因原告仍無財產可供
    執行，經本院於93年1月7日核發南院慶執迅字第1014號債權
    憑證，嗣被告再於94年5月17日持前揭南院慶執迅字第1014
    號債權憑證為執行名義，向本院民事執行處聲請強制執行，
    將原告所有坐落臺南市○區○○段606-69、606-230地號之
    二筆土地及坐落前揭606-69地號土地上之建號5459號，建物
    門牌號碼為臺南市○○路103巷58弄12號之房屋。
  (三)上述兩造不爭執之事實，有原告提出之系爭債權憑證為證，
    並經本院依職權調閱臺灣臺北地方法院83年度票字第13682
    號、本院87年度執字第6887號、本院93年度執字第1014號、
    本院94年度執字第19000號案卷查明屬實，堪信為真實。
四、得心證之理由：本件原告主張被告所持系爭債權憑證之執行
    名義已罹於消滅時效，構成妨礙被告行使權利之事由，其自
    得拒絕系爭債權憑證所載之給付內容一節，然為被告所否認
    ，並以前揭情詞置辯，是本件兩造爭執之處，即在於被告之
    請求權是否已因罹於時效而消滅？茲查：
  (一)按票據上之權利，對匯票承兌人及本票發票人，自到期日起
    算；見票即付之本票，自發票日起算；三年間不行使，因時
    效而消滅。票據法第22條第1項前段定有明文。消滅時效因
    聲請強制執行而中斷；又時效中斷者，自中斷之事由終止時
    ，重新起算。因起訴而中斷之時效，自受確定判決，或因其
    他方法訴訟終結時，重行起算。經確定判決或其他與確定判
    決有同一效力之執行名義所確定之請求權，其原有消滅時效
    不滿五年者，因中斷而重行起算之時效期間為五年；消滅時
    效，自請求權可行使時起算，民法第129條第2項第5款、第
    137 條、第128條前段分別定有明文。又法律所以規定短期
    消滅時效，係以避免舉證困難為主要目的，如請求權經法院
    判決確定，或和解、調解成立者，其實體權利義務關係，業
    已確定，不再發生舉證問題，為保護債權人之合法利益，以
    免此種債權人明知債務人無清償能力，仍須不斷請求強制執
    行或為其他中斷時效之行為，並為求其與強制執行法第4條
    第3項相呼應，所以有民法第137條第3項延長時效期間為5年
    之規定，是該項所稱與確定判決有同一效力之執行名義，係
    指實體上爭執業已確定者而言（參照最高法院83年度臺上字
    第2675號判決），從而本票執票人依票據法第123條規定，
    聲請法院裁定許可對發票人強制執行，係屬非訟事件，此項
    裁定並無確定實體上法律關係存否之實質確定力，自非與確
    定判決有同一效力之執行名義，執票人之請求權消滅時效期
    間，並不能因取得法院許可強制執行之裁定而延長為5年。
    又消滅時效完成後，即不生消滅時效中斷之問題，並非核發
    債權憑證後，時效即可重行起算。此有最高法院85年度臺上
    字第3026號判決可資參照。
  (二)被告執臺灣臺北地方法院83年度票字第16382號民事確定裁
    定向本院民事執行處聲請強制執行，因原告無財產可供執行
    ，經本院於87年6月1日核發87南院慶執實第6887字第40459
    號債權憑證，被告並於87年6月9日收受前揭債權憑證，有本
    院87年度執字第6887號強制執行案卷可稽，故應自被告取得
    系爭債權憑證之翌日即87年6月10日，重行起算消滅時效期
    間。被告先後以確定裁定及與系爭債權憑證為執行名義向被
    告求償，依上開說明，其消滅時效期間均為3年。準此，本
    件被告所持前揭87南院慶執實第6887字第40459債權憑證為
    執行名義，於滿3年之日即90年6月10日已罹於時效而消滅，
    被告雖於92年12月18日持前揭罹於時效消滅之系爭執行名義
    ，向本院民事執行處聲請強制執行，因原告仍無財產可供執
    行，而核發南院慶執迅字第1014號債權憑證，然因系爭債權
    憑證消滅時效業已完成，從而即不生消滅時效中斷之問題，
    自非核發債權憑證後，時效即可重行起算。
五、綜上所述，本院94年度執字第19000號給付票款事件之強制
    執行程序，係本於被告所持系爭已罹於時效消滅之債權憑證
    所換發之債權憑證聲請強制執行，而被告票款請求權，既已
    罹於3年時效而消滅。從而，原告主張依強制執行法第14條
    第1項之規定，請求判命如主文第1項所示之內容，即有理由
    ，應予准許。
六、本件判決基礎已臻明確，兩造其餘之攻擊防禦方法及訴訟資
    料經本院斟酌後，核與判決不生影響，無一一論述之必要，
    併予敘明。
七、據上論結，本件原告之訴為有理由，依民事訴訟法第第78條
    ，判決如主文。
中　　華　　民　　國　　94　　年　　11　　月　　18　　日
                  民事第三庭    法　官　黃莉莉
以上正本係照原本作成
如對本判決上訴，須於判決送達後20日內向本院提出上訴狀
中　　華　　民　　國　　94　　年　　11　　月　　18　　日
                                書記官　陳美萍
